臺灣臺南地方法院刑事判決
110年度交易字第381號
公  訴  人  臺灣臺南地方檢察署檢察官
被      告  吳明男


選任辯護人  李育禹律師
上列被告因過失傷害案件，經檢察官提起公訴（110年度偵字第7
112號），本院判決如下：
    主  文
乙○○犯過失傷害罪，處拘役肆拾伍日，如易科罰金，以新臺幣壹
仟元折算壹日。
    事  實
一、乙○○於民國109年6月25日14時20分許，騎駛車牌號碼000-00
    0號普通重型機車，沿臺南市中西區西和路由北往南方向直
    行，行經上開路段與和真街口時，本應注意機車行駛至交岔
    路口作轉彎時，於內側車道設有禁行機車標誌或標線者，應
    依兩段方式進行左轉，不得由內側或其他車道左轉，且轉彎
    車應禮讓直行車先行，而依當時晴天、日間自然光線、柏油
    路面乾燥無缺陷且無障礙物、視距良好等情狀，並無不能注
    意之情事，竟疏未注意即貿然左轉；適有甲○○騎駛車牌號碼
    000-0000號普通重型機車，同向在禁行機慢車之內側車道行
    駛，本應注意車前狀況，並隨時採取必要之安全措施，而依
    當時情形，並無不能注意之情事，竟疏未注意及此，貿然通
    過路口，兩車因而發生碰撞，致甲○○人車倒地，受有右肩、
    右手、右前臂、右肘、右髖、雙膝挫擦傷等傷害。乙○○於肇
    事後，在偵查機關尚未發覺犯罪前，即向據報前往處理車禍
    之員警坦承肇事而表示願意接受裁判，員警並循線查悉上情
    。
二、案經甲○○訴請臺灣臺南地方檢察署檢察官偵查起訴。
    理  由
一、本案檢察官所舉用以證明被告乙○○犯罪，並為本判決引用之
    各項證據，其中供述證據部分，被告及其選任辯護人於審判
    程序均同意作為證據(本院卷第200頁、第322頁)，且迄至本
    案辯論終結，亦未就證據能力聲明異議，本院審酌各該供述
    證據作成當時，既非受違法詢問，亦無何影響被告或證人陳
    述任意性之不適當情況，所供、所證內容復與本案事實有相
    當之關聯性，亦無其他可信度明顯過低之情形，依刑事訴訟
    法第156條第1項、第159條之5之規定，前揭被告及證人於警
    詢、偵查中所為之供、證內容均有證據能力。至檢察官所舉
    用以證明上開被告犯罪並為本判決所引用之各項非供述證據
    ，均非違背法定程序取得，依同法第158條之4之反面解釋，
    亦有證據能力。
二、訊據被告乙○○對於上開犯行坦承不諱，核與告訴人甲○○指訴
    車禍發生過程之情節相符，並有道路交通事故現場圖1份(偵
    1卷第17頁、同偵1卷第37頁)、道路交通事故調查報告表(一
    )、(二)各1份(偵1卷第39至41頁)、車號查詢機車車籍資料2
    份(偵1卷第57至59頁)、現場蒐證照片22張(偵1卷第61至81
    頁)、路口監視器影像畫面及其擷圖翻拍照片4張(偵1卷第83
    至85頁)等證據資料在卷可稽；又告訴人因本件車禍受有右
    肩、右手、右前臂、右肘、右髖、雙膝挫擦傷等傷害，亦有
    郭綜合醫院109年6月25日診斷證明書1份(偵1卷第127頁)存
    卷可考。足認被告自白核與事實相符，堪以認定。
三、按汽車行駛時，駕駛人應注意車前狀況，並隨時採取必要之
    安全措施；機車行駛至交岔路口，內側車道設有禁行機車標
    誌或標線者，應依兩段方式進行左轉，不得由內側或其他車
    道左轉，道路交通安全規則第94條第3項、第99條第2項第1
    款、分別定有明文。被告乙○○領有重型機車駕駛執照，有
    證號查詢機車駕駛人資料存卷可查(偵1卷第53頁)，對於上
    開規定不能諉為不知。況當時天候晴、日間自然光線，路面
    乾燥、無缺陷、無障礙物、視距良好等情狀，客觀上並無不
    能注意之情形，有上開道路交通事故調查報告表(一)可稽，
    然被告乙○○卻未依兩段式左轉，而是逕行左轉，肇致本件道
    路交通事故，使甲○○受有前揭傷害，是以被告對本件車禍之
    發生，具有過失，且為主要過失，本件經送臺南市車輛行車
    事故鑑定會鑑定，亦採同一見解，有臺南市車輛行車事故鑑
    定會110年3月5日南市交鑑字第1100309113號函暨所附南鑑0
    000000案鑑定意見書1份足佐(偵1卷第131至134頁)。被告之
    過失行為與甲○○所受之傷害結果間，具有相當因果關係，從
    而，被告過失傷害之犯行，堪予認定。
四、綜上，本件事證明確，被告乙○○前揭犯行堪以認定，應依
    法論科。
五、論罪科刑： 
　(一)核被告乙○○所為，係犯刑法第284條前段之過失傷害罪。
      被告於員警前往現場時在場，並當場承認為肇事人，有臺
      南市政府警察局第二分局交通分隊道路交通事故肇事人自
      首情形紀錄表在卷可憑(偵1卷第47至49頁)，爰依刑法第6
      2條前段之規定，減輕其刑。
　(二)爰審酌被告乙○○因前揭過失，導致甲○○受有上開傷害、其
      與甲○○之過失比例；被告迄今仍未與甲○○達成和解，或賠
      償其損害；坦承犯行，態度良好；無刑事前科素行，有臺
      灣高等法院被告前案紀錄表1份存卷可憑，素行尚佳；兼
      衡被告於本院審理時自述之智識程度及家庭生活經濟能力
      等一切情狀，量處如主文所示之刑，並諭知易科罰金之折
      算標準。
六、公訴意旨雖認被告乙○○本次過失行為另造成甲○○受有腰椎第
    四/五及第五/薦椎第一節滑脫併神經壓迫、創傷性第五椎弓
    斷裂等傷害，並提出臺南市立安南醫院診斷證明書1份、臺
    南市立安南醫院-委託中國醫藥大學興建經營110年2月1日安
    院醫事字第1100000315號函文暨所附被告就診病歷影本1份(
    偵1卷第137至138頁)為憑。訊據被告及其辯護人均否認此部
    分之傷勢為被告之過失駕駛行為造成，被告之辯護人辯稱：
    甲○○此部分之傷勢與車禍之發生並無相當因果關係等語。查
    ：
　(一)甲○○於109年6月25日本件車禍事故發生當日前往郭綜合醫
      院急診，經醫師診斷結果為右肩，右手，右前臂，右肘，
      右髖，雙膝挫擦傷，其中並無關於甲○○有腰椎第四/五及
      第五/薦椎第一節滑脫併神經壓迫、創傷性第五椎弓斷裂
      等傷勢之記載(見偵1卷第127頁)。
　(二)雖臺南市立安南醫院109年9月11日開立之診斷證明書記載
      甲○○於109年8月31日入院治療，於109年9月4日接受腰椎
      第四/五及第五/薦椎第一節椎間盤切除併融合支架置入及
      內固定手術等字樣(偵1卷第13頁)，且該醫院110年2月1日
      安院醫事字第1100000315號函文記載「患者自述於車禍後
      腰部開始疼痛，骨折仍因外力造成」等字樣(見偵1卷第13
      7、138頁)，然甲○○於109年8月31日至該醫院診療，距離
      本件車禍事故發生後已逾2月，則其上所載之骨折因「外
      力」造成，所謂外力意指為何？是否即為本件車禍事故撞
      擊產生之外力？尚有未明。
　(三)經本院就甲○○所受腰椎第四/五及第五/薦椎第一節滑脫併
      神經壓迫、創傷性第五椎弓斷裂等傷勢，函詢賴外科診所
      、崇明診所、及永昌診所結果，分獲回覆稱：
　　　⒈甲○○於109年8月10日因腰部疼痛自行步入賴外科診所就
        診；就診無進行影像檢查，無法做進一步判定傷痛確實
        位置及有無骨折，亦無提及外力相關(賴外科函覆告訴
        人甲○○就診資料1份，本院卷一第129至135頁)。
　　　⒉於109年8月23日至崇明診所就醫，診斷結果為「左腰部
        挫傷」、「左臀部挫傷」(崇明診所病歷資料1份，本院
        卷一第137頁)。
　　　⒊甲○○於109年8月11日至永昌診所初診治療後，之後又於
        同年08月13日、08月26日及8月29日陸續回診三次，主
        要診斷為第五腰椎關節部骨折合併第四、五椎軟骨退化
        性關節炎，合併第五腰椎、第一薦椎脊椎滑脫，造成此
        等傷勢之原因，通常可能為【先天性椎弓發育不良】或
        是外傷性造成居多。又因為第四、五腰椎椎間盤高度明
        顯減低，所以【非急性外傷所致】，大部分可能為【長
        期姿勢不良，導致腰椎關節退化】(永昌診所110年8月3
        日函暨所附診療紀錄1份，本院卷一第139至141頁)。　
　(四)綜上，公訴意旨所提出之上開證據並不足以證明甲○○所受
      之腰椎第四/五及第五/薦椎第一節滑脫併神經壓迫、創傷
      性第五椎弓斷裂等傷害為被告所造成。
　(五)又查，甲○○所受之傷勢，經本院送請國立成功大學醫學院
      附設醫院(以下簡稱成大醫院)鑑定結果，其回覆略述如下
      (成大醫院111年3月31日成附醫秘字第1110006811號函暨
      所附病情鑑定報告書，本院卷第269至275頁)：
　　　⒈(告訴人甲○○所受「腰椎第四/五及第五/薦椎第一節滑脫
        併神經壓迫、創傷性第五椎弓斷裂之傷勢」可能造成之
        成因為何？)
　　　　第四、五腰椎，第一薦椎滑脫併神經根壓迫，造成原因
        多為兒童或青少年時反覆性小傷害造成脊椎關節退化所
        致。因急性創傷造成之案例極少。
　　　⒉(通常一般情形，於發生本件車禍撞擊情形下造成此傷
　　　　勢之機率為何？)
　　　　外傷導致脊椎滑脫為少見案例，文獻未記錄其發生率。
　　　⒊(告訴人倘於109年6月25日事故發生當日受有腰椎第四/
        五及第五/薦椎第一節滑脫併神經壓迫、創傷性第五椎
        弓斷裂等傷勢，該傷勢是否當下即刻有疼痛感？或一般
        情形下可能有「無痛感」即於事發後1至2個月後始產生
        痛感或不適之情形？)
　　　　如因急性外傷導致腰椎滑脫，一般所受撞擊力極大，常
        合併有臟器及神經損傷併嚴重疼痛，一般當場即有疼痛
        不適表現，當不至於1〜2月後才有疼痛或不適。
　(六)永昌診所與成大醫院之鑑定意見相同，均認為甲○○腰椎第
      四/五及第五/薦椎第一節滑脫併神經壓迫、創傷性第五椎
      弓斷裂之傷勢成因【非急性外傷】導致。而據成大醫院之
      鑑定意見可知，甲○○所受腰椎第四/五及第五/薦椎第一節
      滑脫併神經壓迫、創傷性第五椎弓斷裂等傷勢，除非遭受
      大力撞擊且該撞擊力足以當下感知疼痛，否則應非本件車
      禍撞擊所造成。而綜合上開安南醫院、賴外科診所、崇明
      診所、及永昌診所之紀錄顯示，甲○○最早因腰部疼痛就醫
      之日期為109年8月10日(前往賴外科診所)，距離本件車禍
      發生日期之109年6月25日已有月餘。此外，並無其他紀錄
      顯示被告在車禍發生日當下已有腰部疼痛表現，即難推認
      甲○○之腰椎第四/五及第五/薦椎第一節滑脫併神經壓迫、
      創傷性第五椎弓斷裂腰椎滑脫之傷勢確為109年6月25日車
      禍撞擊所造成。
　(七)綜上，本件依卷存證據，僅能證明甲○○因本件車禍受有右
      肩、右手、右前臂、右肘、右髖、雙膝挫擦傷等傷害，尚
      不足以證明甲○○所受之腰椎第四/五及第五/薦椎第一節滑
      脫併神經壓迫、創傷性第五椎弓斷裂腰椎滑脫傷勢確為本
      件車禍所造成。此外，亦無其他證據足以證明甲○○此部分
      之傷為被告本次駕駛行為所造成，應認此部分證據不足，
      惟若此部分另成立犯罪，與前開有罪部分為實質上一罪關
      係，故爰不另為無罪之諭知。
七、據上論斷，應依刑事訴訟法第299條第1項前段，刑法第284
    條第1項前段、刑法第41條第1項前段，刑法施行法第1條第1
    項前段，判決如主文。
本案經檢察官謝旻霓提起公訴，檢察官丙○○到庭執行職務。
中　　華　　民　　國　　111 　年　　7 　　月　　7 　　日
　　　　　　　　　刑事第九庭    法　官　莊玉熙
以上正本證明與原本無異
如不服本判決應於收受本判決後20日內向本院提出上訴書狀，並
應敘述具體理由。其未敘述上訴理由者，應於上訴期間屆滿後20
日內向本院補提理由書狀（均須按他造當事人之人數附繕本）「
切勿逕送上級法院」。
　　　　　　　　　　　　　　　　書記官　陳昱潔
中　　華　　民　　國　　111 　年　　7 　　月　　11　　日
附錄本案論罪科刑法條全文
中華民國刑法第284條
因過失傷害人者，處1年以下有期徒刑、拘役或10萬元以下罰金
；致重傷者，處3年以下有期徒刑、拘役或30萬元以下罰金。